臺灣高等法院臺中分院刑事判決　　　　94年度上重訴字第37號
上　訴　人
即　被　告　丙○○
　　　　　　　　　　現於臺灣台中看守所
指定辯護人　賈俊益律師
上列上訴人因殺人案件，不服臺灣南投地方法院94年度重訴字第
8號中華民國94年8月2日第一審判決（起訴案號：臺灣南投地方
法院檢察署93年度偵字第1086、1237號），提起上訴，本院判決
如下：
    主  文
上訴駁回。
    事  實
一、丙○○於民國九十四年三月十七日夜間八時許，因得知其母
    親郭阿燕與詹德祥有所糾紛，遂於九十四年三月十七日凌晨
    零時三十分許，在南投縣埔里鎮○○里○○路57弄14號飲酒
    後（未達精神耗弱或心神喪失狀態），騎乘車牌號碼LNV─
    一七五號重型機車，並攜帶其所有、刀刃鋒利之西瓜刀一把
    ，前往詹德祥位於南投縣埔里鎮○○里○○路十號之住處理
    論，因雙方一言不合發生口角後，丙○○明知其持鋒利之西
    瓜刀於雙方貼身近距離下揮砍，足以傷及人體之要害，且明
    知人體之頭部、頸部均屬身體之重要部位，而腰部為多屬肌
    肉組織較無骨骼保護之柔軟部位，其內尚有脾、腎或肝、肺
    等重要臟器集中之處，如以西瓜刀揮砍會傷及人體要害，因
    此將造成死亡之結果，竟仍基於殺人之犯意，持西瓜刀朝詹
    德祥之頭頸部猛砍九刀、胸腹部一刀、背腰臀部三刀及右手
    腕背側一刀，導致詹德祥受有右側下巴至下唇部刀砍傷：
    長六公分、深九公分（下頷骨斷裂）、頂部十一點至五點
    鐘方向砍傷：長九公分、深五點五公分（深至頂骨下板層）
    、頂部二點至八點鐘方向砍傷：長十六公分、深一點五公
    分（部分頭皮斷離）、後枕部右側刀砍傷：一點鐘至七點
    鐘方向長七點五公分、深一點五公分、後枕部右側刀砍傷
    ：二點鐘至九點鐘方向：長十二公分、深一點五公分、後
    枕部右側刀砍傷：三點鐘至九點鐘方向：長八公分、深一點
    五公分、後頸部九點鐘至三點鐘方向：由左耳至右耳，長
    二十二公分、深及肌肉層、雙耳外耳殼，部分遭刀器切割
    斷離、右側下頸部四點鐘至十點鐘方向刀砍傷：長十公分
    、深一點五公分、右胸右鎖骨下緣三點至九點鐘方向刀砍
    傷：長九公分、深一點五公分、右側背部右肩胛骨部上緣
    三點鐘至九點鐘方向近背中線：長九公分、深三公分、右
    側背部右肩胛骨部上緣三點鐘至九點鐘方向近右臂：長十四
    公分、深三公分、左腰部三點鐘至九點鐘方向刀砍傷：長
    十一公分、深二點五公分、右手腕部背側刀砍傷：長六公
    分、深一點五公分（腕骨遭砍斷）等傷害，其中編號之一
    刀，甚而砍斷詹德祥頸椎而造成其神經性休克當場死亡。丙
    ○○於殺人之後，即將西瓜刀藏放於該部機車之腳踏板上逃
    離現場，隨即於埔里地區某一便利商店利用公共電話分別電
    話通知其母親郭阿燕及父親乙○○，告知其已殺人等語後，
    返回南投縣埔里鎮隆生巷四八號之居處，並將機車（含藏匿
    於腳踏板之西瓜刀）停放於該居處約五十公尺遠之空地上，
    而丙○○之母親郭阿燕及同居友人黃清得、父親乙○○接獲
    電話之後，先後趕往埔里鎮隆生巷八四號之居處探望丙○○
    ，丙○○與母親郭阿燕、黃清得交談過後，隨即搭乘計程車
    前往臺中市；而丙○○之母親郭阿燕、黃清得則將該部機車
    載回埔里鎮○○路二一○號旁之鐵皮屋擺放，復將該西瓜刀
    棄置於鐵皮屋後方之草叢內，郭阿燕另撥打電話給當時正在
    詹德祥前揭住處工作之逃逸外勞武氏省，向武氏省告知：趕
    快跑，待會兒會有警察去等語，武氏省隨即跑往附近之山區
    藏匿。嗣經警方據報趕往現場處理，併尋獲武氏省協助調查
    之後，始循線於郭阿燕位於埔里鎮○○路二一○號旁之鐵皮
    屋旁查獲該部車牌號碼LNV－175號重型機車，繼在鐵皮屋後
    方草堆內扣得行兇所用之西瓜刀一把，並續至被告上開居住
    處，在該處垃圾桶內發現沾有血跡之衛生紙而查獲上情。
二、案經被害人詹德祥之子甲○○訴由南投縣政府警察局埔里分
    局報告臺灣南投地方法院檢察署檢察官偵查起訴。
    理  由
一、訊據被告丙○○已坦承右揭犯罪事實，然其指定辯護人為被
    告辯稱：被告係自首到案云云。經查：
  １、上開犯罪事實，業據被告丙○○於警、偵訊及審理時坦承
      不諱，復經告訴人甲○○於警、偵訊指述甚詳，核與目擊
      證人武氏省於警、偵訊、證人郭阿燕、黃清得於警詢時證
      述情節相符，而被告對於上開證人之證述亦表示無意見,
      堪信被告所為不利於己之供述並非無據。
  ２、再查，被害人詹德祥確係遭人生前持重型刀械砍劈，導致
      頸椎遭砍斷造成神經性休克死亡之事實，業經臺灣南投地
      方法院檢察署檢察官會同法務部法醫研究所陳明宏法醫師
      、該署鄭兆峰檢驗員等人，於九十四年三月二十二日解剖
      被害人詹德祥之屍體後，經送請法務部法醫研究所鑑定無
      誤，此有相驗筆錄、勘驗筆錄、解剖筆錄、驗斷書、被害
      人詹德祥被兇殺現場相片、相驗現場相片、相驗屍體證明
      書、法務部法醫研究所九十四年四月二十日（94）醫鑑字
      第四八九號鑑定書、解剖相片附卷可稽，及扣案之西瓜
      刀一支（含紙刀鞘一個）足憑，且該扣案西瓜刀所沾血跡
      ，經送鑑定結果，與被害人詹德祥之ＤＮＡ－ＳＴＲ型別
      相同，亦即係被害人詹德祥之血跡，此有內政部警政署刑
      事警察局九十四年五月十九日刑醫字第○九四○○四三六
      一八號鑑驗書存卷可考，益徵被告所為不利於己之自白與
      事實相符。
  ３、再依卷附照片所示，上開扣案西瓜刀一把，屬鋒利之刀械
      ，且被告丙○○持該西瓜刀砍殺被害人詹德祥，經驗明死
      亡之原因，被告係持西瓜刀朝被害人詹德祥之頭頸部砍九
      刀、胸腹部一刀、背腰臀部三刀及右手腕背側一刀，導致
      被害人受有右側下巴至下唇部刀砍傷：長六公分、深九
      公分（下頷骨斷裂）、頂部十一點至五點鐘方向砍傷：
      長九公分、深五點五公分（深至頂骨下板層）、頂部二
      點至八點鐘方向砍傷：長十六公分、深一點五公分（部分
      頭皮斷離）、後枕部右側刀砍傷：一點鐘至七點鐘方向
      長七點五公分、深一點五公分、後枕部右側刀砍傷：二
      點鐘至九點鐘方向：長十二公分、深一點五公分、後枕
      部右側刀砍傷：三點鐘至九點鐘方向：長八公分、深一點
      五公分、後頸部九點鐘至三點鐘方向：由左耳至右耳，
      長二十二公分、深及肌肉層、雙耳外耳殼，部分遭刀器
      切割斷離、右側下頸部四點鐘至十點鐘方向刀砍傷：長
      十公分、深一點五公分、右胸右鎖骨下緣三點至九點鐘
      方向刀砍傷：長九公分、深一點五公分、右側背部右肩
      胛骨部上緣三點鐘至九點鐘方向近背中線：長九公分、深
      三公分、右側背部右肩胛骨部上緣三點鐘至九點鐘方向
      近右臂：長十四公分、深三公分、左腰部三點鐘至九點
      鐘方向刀砍傷：長十一公分、深二點五公分、右手腕部
      背側刀砍傷：長六公分、深一點五公分（腕骨遭砍斷）等
      傷害，有上開鑑定報告可稽，故就上述之傷情觀之，被告
      持刀殺人時下手之重可知，而刀能殺人不能謂無預見，且
      被告下手甚重，更難謂無殺人之決心，足徵其確有殺人之
      犯意。
  ４、又證人黃大豪於原審九十四年七月十九日審理時固結證稱
      ：「（辯護人問：發生殺人案之前你有無與被告在一起？
      ）有，那天晚上跟被告在他家喝酒。（辯護人問：當天你
      們幾點開始喝酒？）當天晚上八點多我到達他們家。他叔
      叔、他媽媽已經在喝酒了，我就跟他們一起喝酒。（辯護
      人問：喝到何時？）十點多，被告的媽媽跟叔叔就先回去
      了，我繼續與被告喝，他好像也酒醉了，他就進去睡覺了
      ，我就離開了，也差不多十點多。（辯護人問：當天你們
      一起喝了多少酒？）三、四瓶高梁、、、（辯護人問：你
      離開時被告精神狀況如何？）已經酒醉了，被告叫我離開
      ，他也要睡覺了。」等語，證明被告丙○○於下手行兇前
      有飲酒之事實；惟查證人黃大豪復於同日庭期結證稱：「
      （審判長問：被告大約喝了多少？）大約一瓶大高梁《60
      0ＭＬ》。（審判長問：喝完酒之後被告有何反應？）被
      告還能夠正常交談，走路也正常。」等語，足認被告行兇
      前其意識尚屬清醒並無酒醉之狀況；參以被告於殺害被害
      人詹德祥之後，仍能安全騎乘機車逃離現場，甚而途中利
      用公用電話撥打電話予其父親乙○○、母親郭阿燕告知殺
      人之事等情，及其殺人後返回南投縣埔里鎮隆生巷四八號
      之居處，並將機車（含藏匿於腳踏板之西瓜刀）停放於該
      居處約五十公尺遠之空地上，而未停放於居住處所，且與
      其父親乙○○、母親郭阿燕談過後，隨即搭車前往臺中等
      情，在在顯示被告行兇當時之精神狀態或意識能力尚無心
      神喪失或陷於精神耗弱等情形，應無疑義。
  ５、至證人乙○○於原審九十四年七月十九日審理時雖結證稱
      ：「（辯護人問：你與被告有無住在一起？）無。（辯護
      人問：他發生殺人案件你知道？）本來不知道，當天凌晨
      一點或二點多發生後，被告打電話給我，說他發生事情，
      我叫他趕快出來自首，他說他要去辦完事情才要回來自首
      、、、（辯護人問：何時再與你聯絡？）隔天晚上七、八
      點時，跟我聯絡，我叫他回來自首，他說他要回來自首，
      大約九點多會到。（辯護人問：他說他要回來自首，你做
      何處理？）我打電話給刑事組長，刑事組長帶三個組員到
      我家裡去。（辯護人問：被告打電話給你時如何對你說？
      ）他說他要回來自首，麻煩我聯絡警員。（辯護人問：被
      告有無打電話給你說要約警員在何處自首？）有，起先警
      員到我家裡來等，後來，時間快到了，我就帶警員去愛蘭
      橋等我兒子回來，我兒子回來就被警員帶到警局了。」、
      「（審判長問：愛蘭橋是何人約？）是我跟被告約的。（
      審判長問：約幾點？）被告說他九點多會到。（審判長問
      ：警員何時知道你們約九點多在愛蘭　橋？）警員到我家
      時，快到九點多了，我才告訴警員，我與被告約在愛蘭橋
      。」等語；然查證人即承辦本案之南投縣政府警察局埔里
      分局刑事組組長陳志鵬於同日到庭證述：「（審判長問：
      有無參與本件殺人案的偵查工作？）有。（審判長問：如
      何知悉本件殺人案件？）當天早上七點多接獲報案有殺人
      案，我們同事就到現場先封鎖現場，並報請檢察官及鑑識
      組到場勘驗，在勘驗期間我們查訪附近民眾，調閱附近監
      視系統，得知該住戶有一名外勞，外勞不在，我們在附近
      有查訪到一名外勞武氏省，我們將她帶到派出所作初步偵
      訊，得知她案發時有目擊。是一位騎機車的人來找她老闆
      ，將她老闆殺了。她很害怕就跑出去，在外遊蕩不敢回家
      。她說案發後約半個小時後，她的手機有不明人士打電話
      給她，叫她趕快跑。她說手機打來的號碼是0000000000是
      老闆娘的朋友叫阿燕。（審判長問：之後有無訪查該名騎
      機車人士？）我們開始調閱武氏省通聯紀錄，當日下午二
      點左右查訪到叫阿燕者，是丙○○的媽媽。（審判長問：
      查到被告的媽媽後，有何動作？）偵查員陳冠良就到郭阿
      燕的住處查訪，發現她屋後擺放一輛機車，就打電話給我
      ，我就提示他看車子有無清洗過或有無血跡，同事跟我回
      報有細微的血跡及清洗的痕跡。那時，我們正準備開專案
      會議，檢察官就指示到郭阿燕的住處，到現場時鑑識組就
      開始採機車上面的血跡，同時詢問郭阿燕，她表示機車是
      她兒子丙○○騎乘的，並提供兇刀的放置位置，離機車大
      約有六、七公尺左右。（審判長問：郭阿燕有無當場告訴
      你們說她兒子發生殺人事件？）我們是以車追人，那時我
      們直接指向她兒子，只問郭阿燕她兒子的下落，我沒有印
      象郭阿燕有向我們表示她兒子殺人。（審判長問：如何追
      查被告？）在郭阿燕住處查驗完後，約二點多，已經很明
      顯是被告涉案，我們就趕到被告居住處，在垃圾桶內發現
      沾有血跡的衛生紙。我們蒐證一個階段後，就請郭阿燕、
      武氏省、及郭阿燕的同居人黃清得一起到分局，有詢問郭
      阿燕為何機車、兇刀會在她住處。之後，詢問過程就如同
      調查筆錄所載。（審判長問：分局何時接到乙○○電話？
      ）三月十七日下午六、七點，當天下午3、4點時，我要請
      郭阿燕提供被告可能的去處，郭阿燕提供被告的兄弟姊妹
      的電話給我，我就打電話給郭阿燕的女兒，我先問她被告
      有無去找他，並對她解釋案情說明被告涉嫌重大，如果有
      被告的下落，請她跟我聯絡，並留我的電話給她。（審判
      長問：有人打電話給你聯絡？）當天晚上6、7點或7、8點
      左有，乙○○有打電話給我，他表示說被告要出來投案，
      我就跟他約到他家，之後，我們就率同仁到他家等，後來
      ，過程我忘記了，但後來我們就一起到愛蘭橋等被告。（
      審判長問：你們帶郭阿燕到埔里分局時大約幾點？）大約
      下午三點多。在3、4點還沒作筆錄時，郭阿燕就表示，她
      兒子殺了人。且乙○○打電話是在郭阿燕製作筆錄之後。
      我們警方已經知道兇手是他」等語，可知縱係被告主動回
      埔里投案，並隨同警員前往警局，然當時有偵查犯罪權限
      之員警已知兇嫌為被告，故尚與自首之要件不符，是被告
      之指定辯護人指被告係屬自首云云，不足採取。
  ６、此外，復有刑案現場測繪圖、勘驗查獲LNV─175號重型機
      車、西瓜刀一把之筆錄及勘驗相片、勘驗埔里鎮○○路四
      十八號現場筆錄及現場相片、南投縣政府警察局現場勘察
      報告、、通聯紀錄等附卷可稽。故被告丙○○上開殺人犯
      行足堪認定，應依法論科。
二、按刑法上之殺人故意，包括直接故意與未必故意，其中所謂
    直接故意係指行為人認識其作為或不作為將足以剝奪他人之
    生命，並且進而決意致他人於死之主觀心態。行為人只需對
    於殺人之事實有所認識，並且進而決意使其認識成真，即為
    已足。查被告丙○○持西瓜刀，朝被害人詹德祥之頭頸部砍
    九刀、胸腹部一刀、背腰臀部三刀及右手腕背側一刀，致被
    害人頸椎斷裂，足見被告用力之猛，其有致人於死之殺人犯
    意至為灼然，故核被告所為，係犯刑法第二百七十一條第一
    項殺人罪。原審審酌被告並無犯罪前科（少年非行部分業經
    塗銷），有臺灣高等法院被告全國前案紀錄表在卷可憑，然
    因其母親郭阿燕與被害人間之糾紛，竟不思以理性方式解決
    ，而持西瓜刀砍殺被害人，踐踏生命尊嚴與價值，且被告係
    持前開鋒利之西瓜刀殺死被害人，手段頗為凶狠，並對被害
    人家屬身心造成重創，所生損害重大，對社會治安危害非輕
    ，惟其因一時衝動而砍殺被害人，復於犯後主動投案，並坦
    承全部犯行，尚具悔意，及犯罪後迄未能與被害人家屬達成
    和解，賠償被害人家屬所受損害，與其下手刀數甚多，手段
    兇殘，實有與社會長期隔離之必要等一切情狀，適用刑法第
    二百七十一條第一項、第三十七條第一項，量處無期徒刑，
    並宣告褫奪公權終身，以示懲儆。扣案之西瓜刀一把（含紙
    刀鞘一個），係被告丙○○所有，且供
    本件犯罪所用之物，業據被告丙○○自承在卷，爰併依刑法
    第三十八條第一項第二款之規定予以宣告沒收。其認事用法
    及量刑並無不合。被告上訴意旨謂量刑過重云云，然查被告
    持鋒利之西瓜刀砍殺被害人之頭頸部九刀，胸腹部一刀，背
    腰臀部三刀及右手腕背側一刀，其中後頭部一刀甚而砍斷被
    害人頸椎，造成其神經性休克，當場死亡，足見被告手段兇
    殘，且犯後亦未與被害人家屬為賠償和解，無值原宥，上訴
    非有理由，應予駁回。
據上論斷，應依刑事訴訟法第三百六十八條，判決如主文。
本案經檢察官張曉雯到庭執行職務。
中　　華　　民　　國　　94　　年　　10　　月　　11　　日
                刑事第四庭　審判長法　官　洪　耀　宗
                                  法　官　劉　登　俊
                                  法　官　陳　欣　安
上列正本證明與原本無異。
如不服本判決應於收受送達後十日內向本院提出上訴書狀，其未
敘述上訴之理由者並得於提起上訴後十日內向本院補提理由書（
均須按他造當事人之人數附繕本）。
                                  書記官　阮　正　枝
中　　華　　民　　國　　94　　年　　10　　月　　12　　日
　　　　　　　　　　　　　　　　　　　　　　　　　　　Ｆ
